【裁判字號】    95,交聲,687
【裁判日期】    950801
【裁判案由】    違反道路交通管理處罰條例聲明異議
【裁判全文】
臺灣臺北地方法院交通事件裁定         95年度交聲字第687號
原處分機關  臺北市交通事件裁決所
異  議  人
即受處分人  甲○
上列異議人即受處分人因違反道路交通管理處罰條例案件，對於
臺北市交通事件裁決所於95年6 月26日所為之處分（原處分案號
：北市裁二字第裁22-AIM105712號、北市裁二字第裁22-AIM1057
13號）聲明異議，本院裁定如下：
    主    文
異議均駁回。
    理    由
一、按汽車駕駛執照自發照之日起每滿6年換發1次，汽車駕駛人
    應於有效期限屆滿前1 個月內向公路監理機關申請換發新照
    ；又汽車駕駛執照逾期未換發新照者，不得駕駛汽車；汽車
    行駛時，夜間應使用燈光；如市區照明清楚時，使用近光燈
    ，道路交通安全規則第52條第1項及第5項、第109條第1款分
    別定有明文。又所謂汽車，係指在道路上不依軌道或電力架
    線而以原動機行駛之車輛（包括機器腳踏車），道路交通安
    全規則第2條第1項第1 款亦有明定。汽車駕駛人，駕駛執照
    逾有效期間仍駕車者，處新臺幣（下同）1,800元以上3,600
    元以下罰鍰，並禁止其駕駛；逾期之駕駛執照並應扣繳之；
    汽車駕駛人，不依規定使用燈光者，處600元以上1,200元以
    下罰鍰，道路交通管理處罰條例第22條第1項第6款、第2 項
    、第42條亦有明文。
二、本件異議人即受處分人甲○於民國95年3月5日晚間6 時33分
    許，持逾期駕駛執照騎乘車牌號碼DNS—110號輕型機車，於
    行經臺北市○○路11號前未開亮頭燈，適為臺北市政府交通
    警察大隊信義分局員警發覺攔停，以其有「持逾期駕駛執照
    駕車」及「不依規定使用燈光」之違規行為當場掣單舉發。
    嗣異議人於應到案日期前向原處分機關提出申訴，經原處分
    機關請舉發單位調查結果，仍認異議人確有前述違規行為，
    原處分機關乃依前揭道路交通管理處罰條例第22條第1項第6
    款、第42條（裁決書贅載第1 項）之規定，分別裁處異議人
    罰鍰1,800元及600元，並扣繳駕照，合先敘明。
三、異議人聲明異議意旨略以：當日員警表示由異議人選擇「未
    開大燈」或「持逾期駕照駕車」之罰單，異議人在「未開大
    燈」之罰單上簽名後，員警隨即又開「持逾期駕照駕車」之
    罰單，並恐嚇異議人若不簽名將要開異議人第三張罰單，異
    議人只好在第二張罰單上簽名，員警顯係以非法手段取證。
    又舉發時間為下午6 時31分，舉發之地點是北市最熱鬧之處
    ，當時燈火通明，是否有開大燈之必要已非無疑；況異議人
    因超過2 年未回台，所有證件都失效，就健保卡的部分，經
    異議人向健保局查詢，健保局表示有1 個月之通融期，異議
    人誤以為駕照亦有30天之通融期，以致未馬上辦理換發駕照
    ，為此聲明異議，請求撤銷原處分等語。
四、經查：
  (一)按行為人有違反道路交通管理處罰條例之情形者，應填製舉
    發違反道路交通管理事件通知單（下稱通知單），並於被通
    知人欄予以勾記，其通知聯依下列規定辦理：「當場舉發者
    ，應填記駕駛人或行為人姓名、性別、出生年月日、地址、
    身分證統一號碼及車主姓名、地址、車牌號碼、車輛種類。
    被查獲之駕駛人或行為人為受處分人時，應將該通知單填記
    後交付該行為人簽名或蓋章收受之；拒絕簽章者，並記明其
    事由，視為已收受；受處分人非該當場被查獲之行為人或駕
    駛人時，除應填寫駕駛人或行為人資料外，並應填載查明受
    處分人資料，再交付被查獲之行為人代收。但駕駛人或行為
    人未滿14歲或拒絕代收者，舉發機關應另行送達之」，違反
    道路交通管理事件統一裁罰基準及處理細則第11條第1項第1
    款定有明文。依上開規定可知，即使被查獲之行為人拒絕在
    通知單上簽名，只要記明事由，視為行為人已收受通知單，
    員警依法仍可舉發，則異議人辯稱係遭員警恐嚇才在通知單
    上簽名一節，衡情即非可採，且不影響異議人違規行為之認
    定。
  (二)按車輛夜間行駛時，應使用燈光，其規範目的除為顧及駕駛
    人駕駛時應有足夠之光線照明外，更提供其他駕駛人適當之
    辨識，以免發生危險，則異議人以遭舉發之地為台北市最熱
    鬧之處、遭舉發當時燈火通明為由，自行決定應否遵循前開
    道路交通安全規則第109條第1款之規定，即屬無據。又異議
    人既係領有駕駛執照之駕駛人，自應知悉道路交通安全規則
    第52條第1項、第5項之規定，並依此規定換發駕駛執照，縱
    如異議人所言，其有暫時無法換領駕駛執照之特殊情事時，
    即應尋求其他交通工具代替之，而非無視上開規定，仍持逾
    期之駕駛執照騎乘輕型機車，異議人再執前詞置辯，洵屬無
    據。是本件事證明確，異議人之違規行為堪以認定。
五、綜上所述，異議人確有於前揭時、地駕車不依規定使用燈光
    及駕駛執照逾期仍繼續駕車之違規行為。從而，原處分機關
    依上開道路交通管理處罰條例第42條（裁決書贅載第1 項）
    、第22條第1項第6款之規定，共裁處異議人罰鍰2,400元，
    並扣繳駕照，尚無違誤。異議人猶執前詞指摘原處分不當，
    為無理由，自應將其異議駁回。
六、據上論斷，應依道路交通案件處理辦法第19條，裁定如主文
    。
中    華    民    國    95    年    8     月    1     日
                          交通法庭法  官  林孟皇
上正本證明與原本無異。
如不服本裁定，應於裁定送達後5日內向本院提出抗告狀。
中    華    民    國    95    年    8     月    1     日
                                  書記官  宋德華


司法院資訊處製作；財團法人民間司法改革基金會備份。
